臺灣士林地方法院民事判決　九十一年度重訴字第三四號
　　原　　　告　台北縣淡水鎮農會
　　法定代理人　甲○○
　　被　　　告　乙○○
　　　　　　　　丙○○
　　　　　　　　丁○○
右當事人間請求給付清償借款事件本院判決如左：
    主      文
被告應連帶給付原告新臺幣陸佰萬元及自民國八十九年九月十三日起至清償日止，按
年息百分之七點九計算之利息；並自民國八十九年十月十四日起至清償日止，其逾期
在六個月以內部份，另按上開利率百分之十，逾期超過六個月以上部分，另按上開利
率百分之二十加計之違約金。
訴訟費用由被告連帶負擔。
    事實及理由
一、原告起訴主張：被告乙○○於民國八十三年十月十二日邀同被告丙○○、丁○○
    為連帶保證人，向原告借款新台幣（下同）六百萬元，約定八十八年十月十二日
    清償，利息按年息百分之七點九計算，逾期未履行時，除仍按上開利率外，其逾
    期在六個月以內者，另按原訂利率之一成加付違約金，逾期超過六個月以上者，
    加倍計付，並立有借據暨約定書各乙紙，被告乙○○向原告消費借貸之六百萬元
    ，原告業於八十三年十月十二日撥入被告乙○○帳戶。由被告乙○○分三筆領出
    ，第一筆為五百六十六萬元係請領原告支票，該支票並有被告乙○○抬頭，再由
    被告乙○○背書轉入李萬益帳戶，而且李萬益於本會帳戶0000000000
    00號內八十三年十月十二日確有五百六十六萬元轉帳之存入，第二筆五十萬五
    千元亦由原告簽發同時到期之支票，並有被告乙○○抬頭，而由李萬益存入他行
    五─五四七八─八帳戶，第三筆一萬一千六百元由被告乙○○提領現金。惟清償
    期屆至後，被告等除繳清至八十九年九月十二日止之利息外，其餘部分迄未清償
    ，爰依消費借貸之法律關係，請求借款人被告乙○○返還借款並繳付利息及違約
    金。又被告丙○○、丁○○係連帶保證人，依法應與主債務人乙○○負連帶清償
    責任，並聲明請求判決如主文所示。
二、被告則辯稱：
  １、本件借款緣由係被告乙○○於八十二年間擬出售名下所有之土地，因而認識訴
      外人楊國桓（即楊國華）。楊國桓向被告乙○○表示，由於伊看好其所有座落
      於台北縣淡水鎮蕃薯寮水碓小段第三五地號及附近土地深具開發價值而擬向被
      告乙○○價購，然伊因資金調度關係，須至八十三年四月間始有巨額資金自新
      加坡匯入，於該資金匯入前能否先由被告乙○○提供其所有之前揭水碓小段第
      三五地號土地設定抵押權作為擔保，並任連帶保證人，由伊夫婦向關係良好之
      原告貸款以購買比鄰之同小段第三五之三及第四五地號土地。楊國桓為示誠意
      ，願將購得之土地先登記於被告乙○○名下，俟新加坡資金匯至，伊先將前揭
      第三五地號土地價金給付與被告乙○○，清償全部銀行貸款本息，被告乙○○
      再將上揭第三五地號、同水碓小段三五之三、四五地號等三筆土地之所有權移
      轉予伊。被告乙○○親見楊國桓倍受原告禮遇，且親見原告數度主動邀宴楊男
      ，遂誤以為楊男定係資力雄厚，而對楊男詐騙之語，信以為真。被告乙○○乃
      於八十二年十一月二十六日提供名下所有之前揭水碓小段第三五地號土地予楊
      男及曲女向原告設定抵押權，並任連帶保證人，由楊、曲夫婦二人分別向原告
      貸款二千七百萬元及八百萬元。嗣，楊國華向被告乙○○言「由於淡水農會規
      定每人最高限額僅能貸款三千五百萬元，而我與妻曲琴華已向淡水農會貸款三
      千五百萬元，無法再以自己名義向淡水農會貸款，我用我購買的第三五之三及
      第四五地號土地向銀行供擔保，可不可以幫個忙，借你的名義向淡水農會貸款
      ？」被告乙○○尋思既有土地可供擔保，且楊男八十三年四月即有大筆資金匯
      入，則任楊國桓之人頭債務人當無風險存在，遂慨然應允，而任楊男之人頭債
      務人，至原告處簽下空白之授信約定書及借據等。嗣八十二年十二月二十八日
      ，原告職員林鄧志趁被告乙○○出國之際，與楊國桓偽稱為被告乙○○之代理
      人，向李萬益及廖雪華以一千六百六十六萬元之價格購買淡水鎮蕃薯寮安子內
      小段一０四、六０至六二、一０三、一０三之一地號等六筆土地。並由楊國桓
      以自己之支票支付李萬益及廖雪華一百萬元之頭期款，嗣並再以一千萬元之支
      票支付李萬益及廖雪華第二次土地款。而前揭一千一百萬元之土地款係由楊男
      以其實際所有卻權宜登記於被告乙○○名下之淡水鎮蕃薯寮水碓小段第三五之
      三及第四五地號土地供擔保，款項則由前開被告乙○○擔任楊國桓之人頭債務
      人於八十三年一月二十七日向原告借貸之二千一百萬元中支付。由於被告乙○○根本無意購買前揭安子內小段六筆土地，原拒不支付任何款項。詎料，李萬
      益以存證信函限期被告乙○○支付五百六十六萬元之尾款，否則將沒收前揭一
      千一百萬元土地款，被告乙○○由於無錢支付，仍擬不予理會。斯時，自始了
      解事情始末之原告信用部主任高忠遂主動表示原告可以再貸予被告乙○○所需
      款項。被告乙○○鑑於自己業已以人頭債務人向原告借錢，為避免無端損失該
      一千一百萬元，無奈地經由向原告再度借款以支付該尾款。準此，被告乙○○
      遂於原告主動積極協助下，於八十三年十月十二日再度向原告借貸系爭之六百
      萬元，用以支付李萬益土地尾款。
  ２、由於原告未對楊國桓夫妻徵信且在其等未成為會員之前即放款，並超額貸款且
      以財務上全力支持楊國桓之姿出現被告乙○○面前，使被告乙○○誤信楊國桓
      為富商，且主動表示再借系爭六百萬元款給被告乙○○亦未對被告三人徵信且
      系爭貸款所提供擔保之土地淡水鎮蕃薯寮水碓小段第三五地號已係超額貸款，
      無供擔保價值，徵諸一般常理，原告豈會同意被告持已無價值又非第一順位抵
      押權登記之土地為擔保而借款？等等，顯見本件貸款係原告為幫助楊國桓購買
      土地，而詐騙被告乙○○借貸而為，因此本件借款係被告任貞亨受原告詐欺而
      為，被告任貞亨業於九十年四月十七日以律師函撤銷借貸之意示表示。有關被
      告丙○○及丁○○部份，按從債務從屬於主債務，主債務不存在，從債務亦不
      存在。系爭借貸債務業經被告乙○○於九十年四月十七日依法撤銷而自始不存
      在，準此，被告丙○○及丁○○之保證債務自因借貸債務不存在而不存在。
  ３、有關違約金部分：按「違約金本應推定為損害賠償之預約」、「當事人約定之
      違約金究屬何者，應依當事人之意思定之。如無從依當事人之意思認定違約金
      之種類，則依民法第二百五十條第二項規定，視為賠償性違約金。」最高法院
      19年上字第1554號判例及最高法院86年度台上字第1620號裁判分別明示其旨。
      本件違約金之約定並未特別指明為懲罰性質之違約金，準此，本案違約金係屬
      損害賠償預定性質之違約金，要無疑義。原告除主張本金債權外，尚主張利息
      債權，設若　鈞院認為原告主張有理由，則被告等應償還本金及利息，準此，
      原告並無受有任何損害。既然原告並未受有任何損害，則當無請求損害賠償預
      定性質違約金之餘地。縱或　鈞院認為原告受有損害，原告所請求之違約金，
      亦顯屬過高。
三、原告主張系爭借貸之事實，業據其提出與其所述相符之借據、授信約定書、利息
    請求依據明細、放款交易明細查詢表等影本各一紙、轉帳支出傳票影本二紙、轉
    帳收入傳票影本四紙、取款憑條影本三張、支票影本三張為證，核被告於九十一
    年六月三日庭呈本院之民事答辯（二）狀中自白「被告被告乙○○遂於原告主動
    積極協助下，於八十三年十月十二日再度向原告借貸六百萬元，用以支付李萬益
    土地尾款」之情吻合，應堪信原告主張為真實。
四、被告雖辯稱系爭貸款係原告為幫助訴外人楊國桓購買土地，而詐騙被告乙○○借
    貸，因此被告任貞亨之意思表示係受原告之詐欺，被告任貞亨業於九十年四月十
    七日以律師函撤銷本件借貸之意示表示云云。惟按民法上之詐欺，必詐欺行為人
    有使他人陷於錯誤之故意，致該他人基於錯誤，而為不利於己之意思表示者，始
    足當之。系爭借款依被告乙○○所述，既係「因楊國桓以被告乙○○之名義，向
    李萬益及廖雪華購買淡水鎮蕃薯寮安子內小段一０四地號等六筆土地。被告乙○○無意購買前揭土地，原拒不支付任何款項。詎料，李萬益以存證信函限期被告
    乙○○支付五百六十六萬元之尾款，否則將沒收已支付之一千一百萬元土地款，
    被告乙○○由於無錢支付，仍擬不予理會。斯時，自始了解事情始末之原告信用
    部主任高忠遂主動表示原告可以再貸予被告乙○○所需款項。被告乙○○鑑於自
    己業已以人頭債務人向原告借錢，為避免無端損失該一千一百萬元，無奈地向原
    告再度借款以支付該尾款。」，可見借貸當時被告乙○○對該六筆土地只是楊國
    桓以其為名義人購買，其本得拒不支付任何款項之情知悉甚明，而其借貸系爭款
    項之目的係為支付李萬益之土地尾款，該款項原告亦確已撥入被告乙○○帳戶，
    再由被告乙○○轉帳支付予李萬益，是被告乙○○於本件借貸之時，充其量只有
    其個人價值取捨、動機判斷之考量，何來陷於錯誤之情形可言？更何況被告乙○○借款，原告如數撥款，被告乙○○之意思表示又有何不利於己可言？被告所抗
    辯訴外人楊國桓之前借貸情形與本件之借貸無涉，最多只是原告乙○○借貸系爭
    款項之動機而已，至於原告於借款之初是否先對被告進行徵信及是否願意接受無
    擔保價值之土地為擔保品而借款，更是原告自我須承擔之風險，有何使被告陷於
    錯誤可言，是被告主張本件借貸係原告詐欺使被告為借款及保證之意思表示云云
    ，殊屬謬誤，不足信取。
五、按借用人應於約定期限內，返還與借用物種類、品質、數量相同之物；遲延之債
    務，以支付金錢為標的者，債權人得請求依法定利率計算之遲延利息，但約定利
    率較高者，仍從其約定利率，民法第四百七十八條、第二百三十三條第一項分別
    定有明文。又連帶保證人應與主債務人負同一債務，對於債權人各負全部給付之
    責任，亦有最高法院四十五年台上字第一四二六號判例可資參照。本件被告乙○○向原告所借款項，迄今尚欠本金六百萬元未清償已如前述。原告請求被告清償
    本金及遲延利息，自屬有據。又被告主張原告並無受有任何損害。當無請求損害
    賠償預定性質違約金之餘地，縱或有損失，原告所請求之違約金，亦顯屬過高云
    云。查債務人借款逾期不為清償，債權人因而須為之催討、訴追、甚至查封、拍
    賣等強制執行程序，其中所須花費之時間、人力、物力，所須承擔之風險，均為
    債權人之損失，該損失自得約定違約金以賠償其損害，本件兩造所約定之違約金
    ，依社會上通常滿足債權所須過程、心力、花費等情判斷，尚稱允當，且與目前
    多數金融機構與消費者所約定之違約金不相上下，並無過高之處，是被告所稱原
    告無損失及違約金過高云云，均不足採。從而，原告依消費借貸及連帶保證法律
    關係，請求被告連帶清償借款如主文第一項所示，為有理由，應予准許。
六、本件事證已臻明確，兩造其餘攻擊防禦方法及舉證，經審酌與本件判決結果不生
    影響，爰不一一論述，併此敘明。
七、據上論結，本件原告之訴為有理由，依民事訴訟法第八十五條第二項，判決如主
    文。
中　　　華　　　民　　　國　　九十一　　年　　　八　　　月　　二十二　　日
                                        臺灣士林地方法院民事第一庭
~B法　　　官　陳靜芬
右為正本係照原本作成。
如對本判決上訴須於判決送達後二十日內向本院提出上訴狀。
中　　　華　　　民　　　國　　九十一　　年　　　八　　　月　　二十三　　日
~B法院書記官　黃秀雲
